【裁判字號】    95,訴,569
【裁判日期】    950829
【裁判案由】    水污染防治法
【裁判全文】
高雄高等行政法院裁定
                            九十五年度訴字第五六九號
原      告  台南市肉品市場股份有限公司
代  表  人  甲○○
送達代收人  乙○○
被      告  臺南市政府
代  表  人  甲○○巿長
上列當事人間因水污染防治法事件，原告不服行政院環境保護署
中華民國九十五年五月三日環署訴字第０九五００二八四九六號
訴願決定，提起行政訴訟，本院裁定如下：
    主  文
原告之訴駁回。
訴訟費用由原告負擔。
    理  由
一、按「訴願之提起，應自行政處分達到或公告期滿之次日起三
    十日內為之。」、「訴願事件有左列各款情形之一者，應為
    不受理之決定：．．．二、提起訴願逾法定期間或未於第五
    十七條但書所定期間內補送訴願書者。」分別為訴願法第十
    四條第一項及第七十七條第二款所明定。次按提起撤銷訴訟
    以已經合法訴願為前提，否則為起訴不備其他要件，行政法
    院應以裁定駁回之，亦為行政訴訟法第四條第一項及第一百
    零七條第一項第十款所規定。又按「送達，於應受送達人之
    住居所、事務所或營業所為之。」、「於應送達處所不獲會
    晤應受送達人時，得將文書付與有辨別事理能力之同居人、
    受雇人或應送達處所之接收郵件人員。」分別為行政程序法
    第七十二條第一項前段及第七十三條第一項所明定。
二、本件原告從事豬隻拍賣及屠宰作業，經被告所屬環境保護局
    於民國（下同）九十四年九月十五日十九時二十五分派員稽
    查，並於放流口採取水樣送驗，經檢驗結果生化需氧量（即
    BOD值）為五七０毫克/公升（mg/L）、化學需氧量（即COD
    值）為五三０毫克/公升（mg/L）、懸浮固體為七六八毫克/
    公升（mg/L），未符合放流水標準所定限值（屠宰業—生化
    需氧量：八０毫克/公升，化學需氧量：一五０毫克/公升、
    懸浮固體：八０毫克/公升），違反水污染防治法第七條第
    一項規定，被告爰依同法第四十條暨「違反水污染防治法嚴
    重污染案件罰鍰額度裁量基準」之規定，裁處新臺幣（下同
    ）四十八萬元罰鍰，並限期於九十五年二月十七日前改善完
    妥。原告不服，提起訴願，遭訴願機關以其訴願逾期而為不
    受理之決定。原告乃向本院提起本件撤銷訴訟，聲明求為判
    決撤銷訴願決定及原處分云云。
三、經查，本件原告係於九十五年一月五日收受被告九十五年一
    月四日南巿環水字第０九五二二０００一００號執行違反水
    污染防治法案件處分書，有原告受雇人李文全簽收之掛號郵
    件收件回執原本附於原處分可稽，故其提起訴願之期間，應
    自九十五年一月六日起算。又因原告設址於台南市，依訴願
    法第十六條第一項前段規定，應扣除在途期間五日，則本件
    原告提起訴願之三十日不變期間至九十五年二月九日（星期
    四）即已屆滿，然原告遲至九十五年三月十四日始提起訴願
    ，此亦有訴願卷附之行政院環境保護署於訴願書上收文編號
    日期條碼及訴願書之信封上行政院環境保護署總收文章所載
    日期可考，顯已逾法定不變期間。原告雖主張其於九十五年
    二月十七日函文被告所屬環境保護局，要求同意改善期間延
    至九十五年三月十五日，故本件訴願並未逾期云云。惟查，
    原告所述九十五年二月十七日為原處分所定改善期限之末日
    ，而本件提起訴願不變期間之末日為九十五年二月九日，二
    者並無關涉，原告之主張，委無可採。是本件原告既遲至九
    十五年三月十四日始提起訴願，已逾法定不變期間，訴願機
    關為不受理之決定，並無不合。原告復提起本件撤銷訴訟，
    自非合法，應予駁回。又原告之訴，既經本院從程序上予以
    駁回，其實體上之主張，自無庸審究，併予說明。
四、依行政訴訟法第一百零七條第一項第十款、第一百零四條、
    民事訴訟法第九十五條、第七十八條，裁定如主文。
中    華    民    國  九十五  年    八    月  二十九  日
                  第一庭審判長法  官  呂佳徵
                              法  官  蘇秋津
                              法  官  許麗華
以上正本係照原本作成。
如不服本裁定，應於裁定送達後十日內以書狀敘明理由，經本院
向最高行政法院提出抗告（須按對造人數附具繕本）；並應預繳
送達用掛號郵票六份（每份三十四元）。
中    華    民    國  九十五  年    八    月  二十九  日
                              書記官  藍亮仁


司法院資訊處製作；財團法人民間司法改革基金會備份。
